【裁判字號】    92,交抗,497
【裁判日期】    920530
【裁判案由】    違反道路交通管理處罰條例
【裁判全文】
臺灣高等法院交通事件裁定                        九十二年度交抗字第四九七號
    抗  告  人
    即受處分人  甲○○
右抗告人因違反道路交通管理處罰條例案件，不服台灣台北地方法院中華民國九十二
四月十六日裁定（九十二年度交聲字第四六二號），提起抗告，本院裁定如左：
    主  文
抗告駁回。
    理  由
一、原處分意旨略以：受處分人即抗告人甲○○於民國（下同）九十一年十二月六日
    晚間八時四十分許，駕駛車號ＡＱＲ─七三九號重型機車沿台北市○○路北側慢
    車道西向東行駛至信義路與金山南路口之行人穿越道時，因未暫停讓行人穿越道
    上行人先行通過而違反道路交通管理處罰條例第一百零三條規定，致上開重型機
    車前車頭碰及自東側行人穿越道由南向北穿越道路之行人即幼童蘇嘉瑩（八十二
    年三月二十九日生），經送台大醫院急救至同年月十八日凌晨一時五十三分許死
    亡之違規情節，依道路交通管理處罰條例第六十一條第一項第四款、第六十七條
    第三項之規定，裁處罰鍰新台幣（下同）一千二百元並吊銷駕照一年及一年內不
    得考領駕駛執照。
二、按道路交通安全規則第一百零三條規定：汽車行近行人穿越道前，應減速慢行，
    遇有行人穿越時，無論有無交通警察指揮或號誌指示，均應暫停讓行人先行通過
    。復按道路交通管理處罰條例第四十四條第一項第二款規定：汽車駕駛人駕駛汽
    車，行近行人穿越道，行人穿越道有行人穿越時，不暫停讓行人先行通過者，處
    新臺幣六百元以上一千八百元以下罰鍰。再按道路交通管理處罰條例第六十一條
    第一項第四款、第六十七條第三項規定：汽車駕駛人駕駛汽車，違反道路交通安
    全規則，因而肇事致人死亡者，吊銷其駕駛執照，一年內不得考領駕駛執照。最
    後，按道路交通管理處罰條例第三條第八款規定，該條例所規範之汽車，包括機
    器腳踏車。
三、本院查：
（一）本件抗告人即受處分人甲○○於九十一年十二月十六日晚間八時四十分許，駕
      駛車號ＡＱＲ─七三九號重型機車沿臺北市○○路北側慢車道西向東行駛至信
      義路與金山南路口之行人穿越道時，因未暫停讓行人穿越道上之行人先行通過
      而違反道路交通安全規則第一百零三條規定，致上開重型機車前車頭碰及自東
      側行人穿越道由南向北穿越道路之行人即幼童蘇家瑩（八十二年三月二十九日
      生），經送蘇家瑩至臺大醫院急救至同年月十八日凌晨一時五十三分許死亡等
      事實，有道路交通事故調查報告表、臺北市政府警察局交通警察大隊交通事故
      分析研判表、臺北市政府警察局中正一分局交通分隊道路交通事故補充資料表
      、抗告人及死者母親葉富枝交通事故談話紀錄表、臺北市車輛行車事故鑑定委
      員會鑑定意見書等在卷可稽。
（二）抗告意旨略以：前開肇事時地係因行人未走行人穿越道，且闖紅燈衝撞到抗告
      人所駕駛之機車，非抗告人所駕駛之機車撞及行人，而抗告人之機車係停在停
      止線前，在確認臺北市○○○路南北兩方向的車輛用交通號誌均為紅燈，信義
      路西向東方向的車輛交通號誌為綠燈且行人穿越道已無行人通行後，抗告人才
      在信義路西向東方向使機車起步前進云云。
（三）經查：
   (1) 抗告人於交通事故談話紀錄表中坦承：伊騎車沿信義路北側慢車道西向東行駛
      ，行經金山南路口遇紅燈暫停，見號誌綠燈起步進入路口往東直行，此時伊已
      看到前方公車站牌區有一群行人穿越信義路慢車道，那群人均步行在行人穿越
      道上，伊車放慢速度並靠右行駛，靠近行人穿越道時仍是有行人陸續進入行人
      穿越道，當時是一位小女生（指死者）步行在最後方，且未注意伊車的方向，
      此時伊與該小女生相距僅約一至二部機車長的距離，伊緊急煞停，但前車頭仍
      撞及該小女生左側身體而肇事等語，即異議人已在交通事故談話紀錄表中坦承
      伊在行人仍在行人穿越道時放慢速度行駛機車致撞及行人。死者母親在交通事
      故談話紀錄表中陳稱「車禍前我和女兒（即死者）、兒子在公車站下車後，跟
      著一群人沿著行人穿越道往北穿越信義路慢車道，我兒子牽手走在女兒蘇家瑩
      的前面，我回頭要注意後方的女兒時，剛好目擊我女兒被乙部西向東行駛的Ａ
      ＱＲ─七三九重機撞擊」。是抗告人之談話紀錄核與死者母親所稱一致，且與
      臺北市車輛行車事故鑑定委員會鑑定意見書之鑑定結果相符。
   (2) 雖抗告人係在號誌為綠燈時騎乘機車穿越路口，惟行人穿越道上若仍有行人正
      在穿越道路，依道路交通安全規則第一百零三條規定，不管號誌如何，抗告人
      仍須將機車暫停讓行人優先通過。
      綜上所述，抗告人於本件車禍中確實有未將上開機車暫停讓行人穿越道上之行
      人先行通過而仍行駛，並違反道路交通安全規則第一百零三條規定，致上開重
      型機車前車頭碰及自東側行人穿越道由南向北穿越道路之行人即幼童蘇家瑩之
      過失，抗告人辯稱因死者蘇家瑩闖紅燈，未按號誌指示穿越道路，且未行走行
      人穿越道為肇事主因，其駕駛行為與蘇家瑩之死亡結果無因果關係云云應不足
      採信。原法院因認原處分機關援引道路交通管理處罰條例第六十一條第一項第
      四款、第六十七條第三項之規定，裁處罰鍰一千二百元，並吊銷駕照一年及一
      年內不得考領駕駛執照，並無不當，乃駁回抗告人之異議，經核於法並無不合
      。抗告意旨猶執陳詞，認原裁定認定事實錯誤，導致適用法規錯誤等語云云，
      指摘原裁定不當，非有理由，應予駁回。
三、據上論結，應依道路交通案件處理辦法第二十六條，刑事訴訟法第四百十二條，
    裁定如主文。
中      華      民      國    九十二    年      五      月     三十     日
                              台灣高等法院交通法庭
                                  審判長法  官  楊  照  男
                                        法  官  王  詠  寰
                                        法  官  陳  炳  彰
右正本證明與原本無異。
不得再抗告。
                                        書記官  沈  秀  容
中      華      民      國    九十二    年      六      月      五      日


司法院資訊處製作；財團法人民間司法改革基金會備份。
